【裁判字號】    92,易,736
【裁判日期】    920321
【裁判案由】    誹謗
【裁判全文】
臺灣臺中地方法院刑事判決                          九十二年度易字第七三六號
    公  訴  人  臺灣臺中地方法院檢察署檢察官
    被      告  甲○○
                乙○○
右列被告因誹謗案件，經檢察官提起公訴（九十年度偵字第一九四七六號)，本院判
決如左：
    主  文
本件公訴不受理。
    理  由
一、公訴意旨略以：被告甲○○、乙○○與告訴人丙○○及案外人陳金源、廖火源，
    前分別擔任臺中市皮革製品職業工會（下稱皮革工會）之常務監事、常務理事、
    常務財務等職務，被告甲○○、乙○○因皮革工會之事務與告訴人交惡，且被告
    甲○○、乙○○與告訴人另因臺中市皮革製品職業商業同業公會（下稱皮革商會
    ）之事務曾發生糾紛，雙方互提訴訟後，被告甲○○、乙○○明知其告訴告訴人
    及案外人陳金源、廖火源等人擅自將該皮革工會公款新台幣（下同）三十萬元侵
    佔入己等，告訴人涉嫌背信、偽造文書等訴訟已經檢察官認為證據不足而為不起
    訴處分確定，被告甲○○並於民國八十五年五月二十九日書立「本人甲○○對於
    會館基金計算有所誤解，造成對皮革製品商會方面誤會，在此本人願向商會理事
    長丙○○表示道歉，並請代轉向商會理監事表示歉意。ＰＳ：因誤會商會方面侵
    用工會資金，經理監事會清查結果證實並無此事，特在此給予澄清。致歉人：甲○○。中華民國八十五年五月二十九日。」之道歉書，而告訴人已轉任臺中縣房
    屋仲介商業同業公會理事長。被告甲○○竟意圖散布於眾，而基於以散布文字誹
    謗告訴人名譽之概括犯意，連續於八十七、八十八年間，在臺中縣房屋仲介商業
    同業公會開會前，將記載有指摘「丙○○將臺中市皮革工會三百多萬元工程費帳
    簿遺失，用相同的手段移到仲介再騙，這種無恥的大騙子從臺中市騙到臺中縣」
    之足以毀損他人名譽之文宣紙張，以及記載有指摘「丙○○．．．公器私用．．
    ．一手遮天．．．，視眾理監事或成員為玩偶．．」（背面書有八十七年六月八
    日日期者）等之足以毀損他人名譽之文宣紙張，分別陸續寄送給臺中縣房屋仲介
    商業同業公會之會員，以期影響該臺中縣房屋仲介商業同業公會會員對告訴人之
    信任，損害告訴人之名譽。被告乙○○亦意圖散布於眾，而基於散布文字誹謗告
    訴人名譽之概括犯意，連續於八十八年間九月二十一日前，將記載有指摘「惡人
    告狀，丙○○指使陳金源、廖火源（誣告），三人狼狽為奸，同流合污，盜領（
    指臺中市皮革）工會公款三十萬。．．．丙○○包工商會、會館工程款，帳目不
    清，（這種害蟲良心何在。．．．不要臉」之足以毀損他人名譽之文宣紙張，以
    及記載有指摘「丙○○想盡辦法設計給陳金源二人狼狽為奸，八十二年會館工程
    亂造改為欠商會三十萬元，硬死強搶大家〔血汗錢〕」之足以毀損他人名譽之文
    宣紙張；以及記載有指摘「前常務甲○○〔證實〕工會無欠商會的錢，這是丙○○專門用的〔鬼計〕，自（民國）八十五年前常務離職了後，會館基金明的是工
    會收，暗的是〔丙○○專用款〕」之足以毀損他人名譽之文宣紙張；記載有指摘
    「承租人（丙○○）商會理事長，即將卸任還想好好撈一筆，結果遭部份商工會
    ，正義理監事封殺掉，（個人硬死要公錢）」之足以毀損他人名譽之文宣紙張，
    分別陸續寄送給被告乙○○得知之所有認識告訴人之人，以損害告訴人之名譽。
    嗣告訴人經臺中縣房屋仲介商業同業公會會員及友人轉知，始知上情，且告訴人
    果因被告甲○○、乙○○寄送上開文宣，造成臺中縣房屋仲介商業同業公會會員
    對其信任動搖而去職，因認被告甲○○、乙○○均係涉犯刑法第三百十條第二項
    加重誹謗罪嫌。
二、按告訴乃論之罪，其告訴應自得為告訴之人知悉犯人之時起，於六個月內為之。
    又告訴或請求乃論之罪，其告訴已逾告訴期間者，應諭知不受理之判決，並得不
    經言詞辯論為之，刑事訴訟法第二百三十七條第一項、第三百零三條第三款、第
    三百零七條分別定有明文。
三、經查，本件告訴人告訴被告甲○○、乙○○誹謗案件，檢察官起訴認被告甲○○
    、乙○○係犯刑法第三百十條第二項加重誹謗罪，依同法第三百十四條之規定，
    須告訴乃論。惟查，依檢察官起訴所指被告甲○○之為本件誹謗之犯罪時間為八
    十七、八十八年間，被告乙○○為本件誹謗之犯罪時間為八十八年九月二十一日
    之前；且訊之告訴人知悉被告甲○○、乙○○為本件誹謗之時間，則據告訴人指
    稱被告二人開始散發時，即有同業將被告二人所散發之文宣紙張等交予告訴人，
    故其於被告二人開始散發時即已知悉。然告訴人迄九十年四月十三日始向臺灣臺
    中地方法院檢察署提出誹謗之告訴，亦據告訴人指述明確，並有告訴狀上臺灣臺
    中地方法院檢察署收發室收狀之戳章在卷可查；計算自告訴人知悉被告有前揭公
    訴人所指之誹謗行為，至告訴人向臺灣臺中地方法院檢察署提出告訴時之九十年
    四月十三日止，顯已經逾六個月之告訴期間，依照上開說明，本件爰不經言詞辯
    論，逕為諭知不受理之判決。
據上論斷，應依刑事訴訟法第三百零三條第三款、第三百零七條，判決如主文。
中      華      民      國  九十二    年      三      月    二十一    日
                              臺灣臺中地方法院刑事第一庭
                                      法  官  林  源  森
右正本證明與原本無異。
如不服本判決，應於收受本判決後十日內向本院提出上訴書狀，其未敘述上訴理由者
，並得於提起上訴後十日內向本院補提理由書狀（均須按他造當事人之人數附繕本）
「切勿逕送上級法院」。
                                      書記官
中      華      民      國    九十二    年      三      月    二十四    日


司法院資訊處製作；財團法人民間司法改革基金會備份。
